【裁判字號】    89,上易,419
【裁判日期】    890426
【裁判案由】    偽造文書
【裁判全文】
臺灣高等法院臺南分院刑事判決              八十九年度上易字第四一九號    Ｃ
      上  訴  人
      即  被  告  乙  ○  ○
      選任辯護人  吳  永  茂
右上訴人因偽造文書案件，不服臺灣臺南地方法院八十八年度易字第二二九三號中華
民國八十八年十二月八日第一審判決（起訴案號：臺灣臺南地方法院檢察署八十八年
度偵字第六二四五號、第九二五四號），提起上訴，本院判決如左：
      主      文
上訴駁回。
      事      實
一、丙○○係丁○○（二人均已經判刑確定）之配偶，乙○○係統洋建設股份有限公
    司（下稱統洋公司）之董事長，於民國（下同）七十七年間，丁○○與統洋公司
    訂定合建契約，由丁○○提共所有坐落臺南縣後壁鄉○○○段後壁寮小段十一筆
    土地，由統洋公司興建別墅並負擔樓房所需工程費用。詎丁○○、丙○○、王不
    纏（丁○○之二老婆，亦經判刑確定）與乙○○竟共同基於使公務員登載不實之
    犯意聯絡，明知丁○○與王不纏及丙○○間，並無土地買賣之情事，竟委由不知
    情之代書甲○○代辦土地移轉過戶登記手續，於八十年八月十五日以收件白地字
    第六○四二號及六○四五號，向臺南縣白河地政事務所以買賣為由之不實事項，
    申請辦理坐落臺南縣後壁鄉○○○段後壁寮小段第二四三之二九號、第二四三之
    三二號二筆土地之所有權由丁○○分別移轉登記為丙○○及王不纏所有，經該地
    政事務所於八十年九月六日完成登載，足以生損害於臺南縣白河地政事務所管理
    地政資料之正確性。
二、案經臺灣臺南地方法院移送（乙○○部分）由臺灣臺南地方法院檢察署檢察官偵
    查起訴。
      理      由
一、訊據上訴人即被告乙○○矢口否認有右開犯行，辯稱：係丁○○他們自己與代書
    甲○○聯絡的，伊沒有參與，不知他們如何登記等語。
二、然查：右揭事實，迭據同案被告丙○○、丁○○、王不纏屢次於偵查、審理中坦
    白承認，且一致供稱：是被告乙○○與代書甲○○聯絡辦理的等語。又證人甲○○於原審法院八十七年度易字第三三七五號丁○○等偽造文書案件中到庭結證供
    稱：該二筆土地所有權移轉登記，係乙○○委託伊辦理的，當時係以買賣原因登
    記，伊不知渠等實際關係是買賣還是贈與，乙○○委託要伊辦買賣，伊就照辦，
    乙○○叫伊過戶給誰，伊就過戶給誰，伊並不認識丁○○及王不纏二人（當庭指
    認）等情（見上開案卷八十八年三月五日審判筆錄），而被告係建設公司負責人
    ，其對於土地移轉之常識，應較一般人熟悉，是被告等所辯，無非卸責飾詞；又
    證人甲○○於原審及本院改稱：是丁○○打電話至事務所找我們小姐（職員）要
    我們為其幫理，我並無直接和兩造任何一方接觸過，我不知道云云，無非事後迴
    護被告之詞，均不足採。此外，復有臺南縣白河地政事務所八十年八月十五日收
    件白地字第六○四二號及第六○四五號土地登記申請書及其附件各一份附卷可稽
    ，被告犯行，堪予認定。
三、核被告所為，係犯刑法第二百十四條之使公務員登載不實罪。被告乙○○與丁○○、丙○○、王不纏間，就上開犯行，具有犯意之聯絡及行為之分擔，均為共同
    正犯。原審引依刑法第二十八條、第二百十四條、第四十一條、第七十四條第一
    項第二款，罰金罰鍰提高標準條例第一條前段、第二條之規定，並審酌被告犯罪
    之一切情狀，量處有期徒刑參月，並諭知易科罰金之折算標準，以資懲儆。並以
    被告乙○○於七十八年間因偽造文書案件經法院判處有期徒刑三月，於七十八年
    十二月十九日執行完畢後，五年以內未曾受有期徒刑以上刑之宣告，有臺灣臺南
    地方法院檢察署刑案資料查註紀錄表在卷可憑，原審認被告經此次偵審科刑後，
    當知警惕，諒無再犯之虞，宣告刑認以暫不執行為適當，併予宣告緩刑三年，以
    視後效。本院經核原審認事用法俱無不合，量刑亦稱妥適，被告上訴意旨否認犯
    罪，指摘原判決不當，並無可取，為無理由，應予駁回。
據上論結，應依刑事訴訟法第三百六十八條，判決如主文。
本案經檢察官吳忠賢到庭執行職務。
中    華    民    國      八十九      年      四      月      二十六    日
                                  臺灣高等法院臺南分院刑事第三庭
                                      審判長法官  黃    聰    明
                                            法官  黃    三    哲
                                            法官  林    勝    木
右正本證明與原本無異。
不得上訴。
                                      法院書記官  吳    秋    賢
中    華    民    國      八十九      年      四      月     二十八     日
附錄法條：
刑法第二百十四條：明知為不實之事項，而使公務員登載於職務上所掌之公文書，足
                  以生損害於公眾或他人者，處三年以下有期徒刑、拘役或五百元
                  以下罰金。


司法院資訊處製作；財團法人民間司法改革基金會備份。
